臺灣新竹地方法院刑事判決
109年度訴字第492號
公  訴  人  臺灣新竹地方檢察署檢察官
被      告  李文生



上列被告因違反毒品危害防制條例案件，經檢察官提起公訴（10
9年度毒偵字第642號），本院判決如下：
    主  文
甲○○施用第一級毒品，免刑。
    事  實
一、甲○○基於施用第一級毒品之犯意，於民國109年3月10日晚間
    6時許，在新竹縣○○鎮○○街00號3樓住處內，以捲菸之方式，
    施用第一級毒品海洛因1次。嗣因其為受保護管束人，於109
    年3月11日下午4時4分許，經臺灣新竹地方檢察署觀護人定
    期採尿送驗後，呈嗎啡及可待因陽性反應，而查知上情。
二、案經臺灣新竹地方檢察署觀護人主動簽分同署檢察官偵查後
    起訴。
    理  由
壹、證據能力：
一、按被告以外之人於審判外之言詞或書面陳述，除法律有規定
    者外，不得作為證據。被告以外之人於審判外之陳述，雖不
    符刑事訴訟法第159 條之1 至第159 條之4 之規定，而經當
    事人於審判程序同意作為證據，法院審酌該言詞陳述或書面
    陳述作成時之情況，認為適當者，亦得為證據；當事人、代
    理人或辯護人於法院調查證據時，知有第159 條第1 項不得
    為證據之情形，而未於言詞辯論終結前聲明異議者，視為有
    前項之同意，刑事訴訟法第159 條第1 項、第159 條之5 分
    別定有明文。查本判決以下所引證據屬傳聞證據部分，被告
    甲○○於本院審理中，並不爭執證據能力，復未曾於言詞辯
    論終結前聲明異議，而本院審酌該等證人陳述作成時之情況
    ，並無違法取證及證明力過低之瑕疵，亦認以之作為證據為
    適當，依前揭規定說明，自得為證據。
二、本件其餘非供述證據，被告並未於本院言詞辯論終結前表示
    無證據能力，復查其取得過程亦無何明顯瑕疵，而認均具證
    據能力。
貳、實體部分：
一、認定犯罪事實所憑之證據及理由：
    上開犯罪事實，業據被告甲○○於檢察事務官詢問及本院審理
    中均坦承不諱（見毒偵卷第36頁背面，本院卷第189頁），
    且被告於109年3月11日下午4時4分許，在臺灣新竹地方檢察
    署觀護人室所採集之尿液，經送台灣尖端先進生技醫藥股份
    有限公司以酵素免疫分析法（EIA）初步檢驗結果，呈嗎啡
    及可待因陽性反應，再以氣相層析質譜儀法（CG/MS）確認
    檢驗結果，判定呈嗎啡及可待因陽性反應，此亦有臺灣新竹
    地方檢察署施用毒品犯尿液檢體監管紀錄表（尿液檢體編號
    000000000）、毒品犯採尿具結書、施用毒品犯採尿報到編
    號表、台灣尖端先進生技醫藥股份有限公司109年3月27日濫
    用藥物檢驗報告（尿液檢體編號000000000）等件在卷可佐
    （見毒偵卷第4頁至第7頁），足認被告前揭任意性自白，核
    與事實相符，堪以採信。本案事證明確，被告犯行足堪認定
    ，應予依法論科。
二、論罪科刑：
  ㈠按海洛因為毒品危害防制條例第2條第2項第1款明定之第一  
    級毒品。核被告甲○○所為，係犯毒品危害防制條例第10條第
    1項之施用第一級毒品罪。其施用第一級毒品前持有第一級
    毒品之低度行為，應為施用之高度行為所吸收，不另論罪。
  ㈡被告為本案行為後，109年1月15日修正公布之毒品危害防制
    條例部分條文業於109年7月15日生效施行。按「犯第10條之
    罪者，檢察官應聲請法院裁定，或少年法院（地方法院少年
    法庭）應先裁定，令被告或少年入勒戒處所觀察、勒戒，其
    期間不得逾2月。」、「觀察、勒戒後，檢察官或少年法院
    （地方法院少年法庭）依據勒戒處所之陳報，認受觀察、勒
    戒人無繼續施用毒品傾向者，應即釋放，並為不起訴之處分
    或不付審理之裁定；認受觀察、勒戒人有繼續施用毒品傾向
    者，檢察官應聲請法院裁定或由少年法院（地方法院少年法
    庭）裁定令入戒治處所強制戒治，其期間為6個月以上，至
    無繼續強制戒治之必要為止。但最長不得逾1年。」、「依
    前項規定為觀察、勒戒或強制戒治執行完畢釋放後，3年後
    再犯第10條之罪者，適用前2項之規定。」、「依第20條第2
    項強制戒治期滿，應即釋放，由檢察官為不起訴之處分或少
    年法院（地方法院少年法庭）為不付審理之裁定。」、「本
    條例中華民國108年12月17日修正之條文施行前犯第10條之
    罪之案件，於修正施行後，依下列規定處理：二、審判中之
    案件，由法院或少年法院（地方法院少年法庭）依修正後規
    定處理；依修正後規定應為不起訴處分或不付審理之裁定者
    ，法院或少年法院（地方法院少年法庭）應為免刑之判決或
    不付審理之裁定。」修正後毒品危害防制條例第20條第1項
    、第2項、第3項、第23條第1項、第35條之1第2款分別定有
    明文。又毒品危害防制條例第35條之1第2款前段所稱「依修
    正後規定處理」，就本次再犯第10條之罪，距最近1次觀察
    、勒戒或強制戒治執行完畢釋放後，已逾3年者，法院得視
    個案情形，就依職權裁定令被告入勒戒處所觀察、勒戒，或
    依刑事訴訟法第303條第1款規定為不受理之判決，擇一適用
    （最高法院109年度台抗字第1771號裁定參照）。查被告係
    於毒品危害防制條例109年7月15日生效施行前犯上開犯行，
    本案並於施行前即109年6月16日繫屬於本院，此有臺灣新竹
    地方檢察署109年6月15日竹檢永宇109毒偵642字第10990205
    74號函上本院收文戳章可佐（本院卷第7頁），揆諸前開說
    明，即應依修正後之毒品危害防制條例規定處理，合先敘明
    。
  ㈢又被告前於95年7月間，因施用第一級毒品案件，經本院以95
    年毒聲字第254號裁定送勒戒處所施以觀察勒戒，於95年10
    月12日因無繼續施用毒品傾向而出所，並經臺灣新竹地方檢
    察署檢察官以95年度毒偵字第1126號為不起訴處分，其後雖
    多次犯施用毒品罪，並經法院論罪科刑，然均未曾再接受觀
    察、勒戒或強制戒治之執行等情，有臺灣高等法院被告前案
    紀錄表在卷可稽，是被告本案施用第一級毒品犯行之犯罪時
    間，距離最近一次觀察勒戒執行完畢日既已逾3年，本院乃
    依修正後毒品危害防制條例第20條第3項、第1項、第35條之
    1第2款前段規定，以本院109年度訴字第492號裁定被告送勒
    戒處所觀察、勒戒，而被告經送法務部○○○○○○○○附設勒戒所
    執行觀察勒戒期間，經評估有繼續施用毒品之傾向，經本院
    以111年度毒聲字第37號裁定被告入戒治所執行強制戒治，
    被告於111年1月20日入法務部○○○○○○○○執行強制戒治，後於
    111年8月4日因無繼續執行強制戒治必要，停止強制戒治出
    所等情，有上開刑事裁定、法務部○○○○○○○○111年8月2日中
    戒所輔字第11111002690號函暨所附報請停止戒治報告表、
    臺灣高等法院被告前案紀錄表在卷可佐（本院卷第27頁至第
    29頁、第151頁至152頁、第174頁、第176頁至第177頁），
    則依同條例第23條第1項前段之規定，被告既經評定認無繼
    續執行強制戒治之必要，原應由檢察官為不起訴處分，然本
    案係於同條例修正施行前之109年6月16日已繫屬本院，業如
    前述，是屬同條例修正施行後，審判中之案件，揆諸前揭規
    定，本院自應為免刑之判決。
據上論斷，應依刑事訴訟法第299條第1項但書，判決如主文。
本案經檢察官許大偉提起公訴，檢察官陳昭德到庭執行職務。　
中　　華　　民　　國　　111 　年　　9 　　月　　22　　日
                  刑事第一庭  審判長  法　官　陳麗芬
　　　　　　　　　                    法  官  李建慶
　　　　　　　　　                    法  官  華澹寧
以上正本證明與原本無異。　　　　　　　　　
如不服本判決應於收受判決後20日內向本院提出上訴書狀，並應
敘述具體理由。其未敘述上訴理由者，應於上訴期間屆滿後20日
內向本院補提理由書(均須按他造當事人之人數附繕本)「切勿逕
送上級法院」。
中　　華　　民　　國　　111 　年　　9 　　月　　22　　日
                                      書記官  吳羽君
附錄本案論罪科刑法條：
毒品危害防制條例第10條第1項
施用第一級毒品者，處6月以上5年以下有期徒刑。